臺灣高等法院刑事判決　　　　　96年度上更 (一)字第278號
上　訴　人
即　被　告　甲○○
指定辯護人　吳麗雲律師
上列上訴人因違反毒品危害防制條例案件，不服臺灣桃園地方法
院92年度訴字第1502號，中華民國93年 3月30日第一審判決（起
訴案號：臺灣桃園地方法院檢察署92年度偵字第 11559號），提
起上訴，判決後，經最高法院發回更審，本院判決如下：
    主  文
原判決撤銷。
甲○○販賣第三級毒品，未遂，處有期徒刑貳年陸月。
扣案之第三級毒品愷他命壹瓶（驗餘淨重零點陸柒公克），及外
裝瓶子壹個，均沒收。
    事  實
一、甲○○知悉愷他命（Ketamine，俗稱Ｋ他命）為公告查禁之
    第三級毒品，猶於民國92年 6月25日晚上10時30分許，在桃
    園縣桃園市○○路 SKY舞廳，向姓名年籍不詳、綽號「阿毛
    」之成年男子，以新台幣（下同） 700元之價格，購入愷他
    命1瓶後，旋將之攜往桃園市○○路 199號獅子王PUB。適楊
    睿榮因先前持有愷他命遭警查獲，警方囑其找出藥頭，楊睿
    榮配合警方，折返獅子王 PUB，找尋上手，因原販毒者不在
    ，楊睿榮乃於翌日凌晨 1時30分許，佯裝購毒，其友人即家
    螢之男友聞之，轉告甲○○有人擬購買愷他命，而甲○○明
    知愷他命為政府列管之第三級毒品，不得非法販賣，竟意圖
    營利，將上述所購自己施用約5分之1量後所餘之愷他命，以
    800 元之代價，將該瓶愷他命轉售予配合員警查緝毒品而無
    購買真意之楊睿榮，楊睿榮輾轉取得愷他命後，立即以行動
    電話通知員警前來而查獲，在甲○○身上起出楊睿榮所交付
    之1000元現鈔，並自楊睿榮處扣得甲○○所出售之愷他命 1
    瓶（淨重0.81公克，驗後餘重0.67公克）及找零之現金 200
    元。
二、案經桃園縣政府警察局桃園分局報請臺灣桃園地方法院檢察
    署檢察官偵查起訴。
    理  由
一、關於證據能力部分：
  (一)證人楊睿榮為配合警方查緝愷他命，重返獅子王 PUB，找尋
    原販毒者未著，嗣自上訴人即被告甲○○處購得本件愷他命
    ，隨即電請警方前來現場，此情業據楊睿榮證明在卷。因此
    ，警方在楊睿榮處起出之愷他命及被告找零之 200元現鈔，
    係經證人楊睿榮之同意，依刑事訴訟法第131條之1規定，有
    證據能力。
  (二)被告輾轉交付愷他命予證人楊睿榮，並自楊睿榮處取得現金
    1000元，嗣即為據報前來之員警，在獅子王 PUB現場，查獲
    其身上持有1000元現鈔，此亦為被告所供承。因買賣第一、
    二、三級毒品，係最輕本刑為 5年以上有期徒刑之重罪，破
    壞社會治安、善良風俗甚鉅，政府多年來即一再宣傳勸導國
    人遠離毒品，以免危害終生，並危害公序良俗，而夜店、PU
    B 為人群聚集之處，燈光昏暗，販毒者得隨時利用當時情境
    遁逃，警方查緝不易，茲被告既有交付毒品、收取價金之行
    為，其身影始終在證人楊睿榮眼線之內，則警方以強暴、脅
    迫或其他不正方式辦案，殆乎不可能，縱然被告非現行犯，
    警方無搜索票，對被告人權之侵犯，甚為低微，本院權衡公
    共利益及被告人權，認為社會治安之維護，遠大於被告之人
    權，依刑事訴訟法第158條之4規定，警方雖係無令狀搜索，
    其在被告身上取出證人楊睿榮所交付之1000元紙鈔，仍有證
    據能力。
二、認定被告販賣愷他命之證據：
  (一)被告於92年6月25日晚上10時30分許，在桃園市○○路SKY舞
    廳，以700元購得愷他命1瓶後，隨後將之攜往桃園市○○路
    獅子王PUB，於翌日即6月26日凌晨 1時30分許，因友人即家
    螢之男友，代為詢問，乃將原先所購剩餘約5分之4瓶之愷他
    命，以 800元之價格，頂讓予證人楊睿榮，該愷他命由家螢
    男友轉交，現金則由被告與楊睿榮直接交付、找零，此情為
    被告於警詢、原審（第28頁、第85頁）及本院更一審（準備
    程序及辯論期日）自承無訛。
  (二)證人楊睿榮以 800元之代價，購得本件愷他命，由楊睿榮交
    付1000元現鈔，被告找零 200元，亦據證人楊睿榮於第一審
    偵審中指證明確。
  (三)扣案之愷他命、1000元紙鈔、 200元紙鈔在卷可資佐證（偵
    查卷第12頁、第13頁）。
  (四)證人楊睿榮向被告購得並經扣案之白色粉末 1瓶，經送檢驗
　　結果，淨重0.81公克，取0.14公克鑑驗，餘重0.67公克，確
    檢出Ketamine成分，此亦有內政部警政署刑事警察局92年 8
    月15日刑鑑字第0920138149號鑑驗通知書在卷可稽（偵查卷
    第28頁）。
  (五)被告以700元之代價，購入愷他命1瓶，用去其中約5分之1後
    ，其餘約5分之4瓶，以800元價格出售，就1整瓶而言，買入
    價為 700元，售出價折合約1000元，兩者有價差，有相當之
    利潤，被告自具有營利之意圖。
  (六)綜上，被告有意圖營利而販售愷他命之犯行，堪以認定。
三、被告辯解不採之理由：
  (一)被告辯稱：我原本欲將愷他命贈予楊睿榮，因楊睿榮堅持只
    買不送，我身上僅有 200元，遂找零200元，其餘100元另行
    再央請家螢男友返還。然查，被告與楊睿榮素不相識，業據
    被告及楊睿榮陳明在卷，以成本價而言，本件用餘之毒品，
    約值5、600元，依一般情理，被告如擬將之送人，儘可贈予
    家螢男友或其他朋友，實不可能贈予陌生之楊睿榮。次查，
    被告於本院更(一)審準備程序，表示：檢警辦案，未以不正方
    式取供，則被告於檢警之陳述，顯係出於自由意志，據警詢
    筆錄及偵查筆錄所載，被告多次表示，從中賺取 100元，從
    未主張另 100元計畫擇日再行找還，所辯平價轉讓或日後再
    找零100元乙節，係諉責之詞。
  (二)被告復辯稱：當時雙方約好，下樓找人換錢，再找零 100元
    ，其無販賣意圖。然查，被告歷經警詢、第一審偵審各庭及
    本院前審，均無如此抗辯，其在本院更(一)審始為主張，已難
    置信。倘若被告所言，雙方約定下樓兌換零錢，理應隨即共
    同下樓，尋找商家或友人兌換，但被告與楊睿榮卻仍停留在
    現場，致警方聞訊前來查獲，被告下樓兌換零錢乙節，顯為
    不實。何況，茍以原價轉讓，因被告已施用約5分之1，其轉
    讓價應為進價之 8成，即約為560元，被告卻以800元出售，
    所辯無營利意圖，屬畏罪卸責之詞。
  (三)被告於前審另辯稱：本件係警方陷害教唆，被告不構成犯罪
    云云。按刑事偵查技術上所謂之「釣魚」者，係指對於原已
    犯罪或具有犯罪故意之人，以設計引誘之方式，使其暴露犯
    罪事證，而加以逮捕或偵辦者而言。而所謂「陷害教唆」者
    ，則指行為人原不具犯罪之故意，純因司法警察之設計教唆
    ，始萌生犯意，進而實施犯罪構成要件之行為者而言。前者
    （即「釣魚」），純屬偵查犯罪技巧之範疇，並未違反憲法
    對於基本人權之保障，且於公共利益之維護有其必要性存在
    ，故依「釣魚」方式所蒐集之證據資料，原則上非無證據能
    力。而後者（即「陷害教唆」），因係以引誘或教唆犯罪之
    不正當手段，使原無犯罪故意之人因而萌生犯意而實施犯罪
    行為，再進而蒐集其犯罪之證據而予以逮捕偵辦；其手段顯
    然違反憲法對於基本人權之保障，且已逾越偵查犯罪之必要
    程度，對於公共利益之維護並無意義，其因此所取得之證據
    資料，應不具有證據能力（最高法院93年台上字第5894號判
    決意旨參照）。經查，證人楊睿榮係配合警方打擊犯罪，追
    查藥頭，業如上述，而楊睿榮於探尋毒品之時，被告表示：
    「是我朋友說他朋友要愷他命，我站在旁邊聽到，說我這裡
    有。」 (偵查卷第17頁反面) ，是以被告自始即有販賣愷他
    命之故意，警方僅因達成犯罪調查目的之必要，由證人楊睿
    榮出面購毒，藉以蒐集證據，本件應屬「釣魚」辦案，並非
    「陷害教唆」，被告不能據以免責。
四、被告論罪之事由：
  (一)愷他命，經行政院91年 1月23日院台法字第0910001605號公
    告，列為毒品危害防制條例第 2條第2項第3款之第三級毒品
    ，並自91年 1月23日生效。被告販賣愷他命予證人楊睿榮，
    因楊睿榮係為配合員警查緝藥頭而佯欲購買毒品，其本身缺
    乏購買之真意，是以被告行為要無既遂之可能，自僅止於未
    遂。被告行為後，刑法於94年2月2日修正公布，95年7月1日
    施行，有關販賣第三級毒品併科罰金最低刑部分，修正前刑
    法第33條第 5款規定：「（銀元）一元以上」，修正刑法第
    33 條第5款規定：「新台幣一千元以上，以百元計算之。」
    比較新舊法，以修正前法律較有利於被告。核被告所為，係
    犯修正前毒品危害防制條例第 4條第6項、第3項之販賣第三
    級毒品未遂罪。被告之犯行，未達既遂之狀態，依修正刑法
    第25條第2項規定，減輕其刑。
  (二)證人楊睿榮雖證稱被告當天在獅子王 PUB，另與其他人士有
    毒品交易及收取價金云云，因被告否認之，楊睿榮復無法提
    出其他佐證，故被告不以連續犯論擬。證人楊睿榮又稱：被
    告自他人取得本件毒品後，再行轉交云云，因被告一再表示
    自己持有毒品，委由家螢男友轉交，由於查無確切證據，本
    院無從認定被告與他人犯罪。另家螢之男友，係幫證人楊睿
    榮向被告洽詢，或係幫被告轉交毒品，因被告在第一審及本
    院更(一)審均表示家螢男友姓名、住居所不詳，致無法找其出
    面作證說明，而被告及證人楊睿榮俱表示本件金錢是直接交
    付、找零，依罪疑唯輕法則，本院認為家螢男友僅係單純幫
    楊睿榮洽詢，亦不以共犯論處。
 五、撤銷改判之理由：
    愷他命，係依法公告查禁之物品，屬違禁物，被告將之販賣
    ，該愷他命，本身即為犯罪之物，並非「供」犯罪之物或因
    犯罪所得之物（最高法院90年度台非字第 121號、92年度台
    非字第 138號、96年度台上字第727號、第728號判決參看）
    ，原審依毒品危害防制條例第19條第 1項宣告沒收，有適用
    法律不當之違法。被告上訴，雖無理由，然原判決既有可議
    之處，應撤銷改判。
六、科刑之理由：
  (一)爰審酌被告犯罪因一時貪念致罹刑章，售予證人楊睿榮之愷
    他命數量尚屬輕微，所生危害不重，雖飾詞否認有營利意圖
    ，然仍坦承大部分事實，犯後態度尚稱良好等一切情狀，從
    輕量處有期徒刑2年6月。
  (二)緩刑之諭知，依刑法第74條第1項規定，以受2年以下有期徒
    刑、拘役或罰金之宣告為前提，本件被告既經判處有期徒刑
    2年6月，自不得宣告緩刑。被告辯護人聲請為緩刑之宣告，
    於法不合，併予敘明。
七、沒收之依據：
  (一)扣案之第三級毒品愷他命 1瓶（原淨重0.81公克，驗餘淨重
    0.67公克），係違禁物，應依刑法第38條第1項第1款宣告沒
    收。
  (二)前述毒品之外裝瓶子 1個，係防止毒品外溢，屬供販賣第三
    級毒品所用之物，雖已交付證人楊睿榮持有，惟證人楊睿榮
    既欠缺購買之真意，與被告自未達成移轉本件愷他命所有權
    之合意，該瓶愷他命自仍屬被告所有，其外裝瓶子，依毒品
    危害防制條例第19條第1項規定，併予宣告沒收。
  (三)基於前述理由，本件扣案之現金 800元，雖為被告現實取得
    ，因其仍屬證人楊睿榮所有，復非違禁物，依法不予宣告沒
    收。
八、適用法條：
   刑事訴訟法第369條第1項前段、第364條、第299條第1項前段
   、修正前毒品危害防制條例第 4條第6項、第3項、第19條第1
   項、修正刑法第2條第1項前段、第11條前段、第25條第2項、
   第38條第1項第1款。
本案經檢察官鄭銘謙到庭執行職務。
中　　華　　民　　國　　96　　年　　6 　　月　　7 　　日
                  刑事第十三 庭審判長法  官 曾德水
                                     法  官 李錦樑
                                     法  官 林婷立
以上正本證明與原本無異。
如不服本判決，應於收受送達後十日內向本院提出上訴書狀，其
未敘述上訴之理由者並得於提起上訴後十日內向本院補提理由書
（均須按他造當事人之人數附繕本）。
                                     書記官  洪雪娥
中　　華　　民　　國　　96　　年　　6 　　月　　7 　　日
附錄：本案論罪科刑法條全文
毒品危害防制條例第4條：
製造、運輸、販賣第一級毒品者，處死刑或無期徒刑；處無期徒
刑者，得併科新臺幣 1 千萬元以下罰金。
製造、運輸、販賣第二級毒品者，處無期徒刑或 7年以上有期徒
刑，得併科新臺幣7百萬元以下罰金。
製造、運輸、販賣第三級毒品者，處 5年以上有期徒刑，得併科
新臺幣5百萬元以下罰金。製造、運輸、販賣第四級毒品者，處3
年以上10年以下有期徒刑，得併科新臺幣3百萬元以下罰金。
製造、運輸、販賣專供製造或施用毒品之器具者，處1年以上7年
以下有期徒刑，得併科新臺幣1百萬元以下罰金。
前五項之未遂犯罰之。
